臺灣高等法院臺南分院刑事判決　　　　九十一年度上訴字第七五三號　Ａ
　　　上　訴　人
　　　即　被　告　甲　○　○
右上訴人因偽造文書等案件，不服臺灣臺南地方法院九十一年度訴字第九九號中華民
國九十一年五月十三日第一審判決（起訴案號：臺灣臺南地方法院檢察署九十年度偵
字第一三０四三號），提起上訴，本院判決如左：
      主      文
上訴駁回。
      事      實
一、甲○○於民國（下同）八十九年三月一日，召集每月每會新台幣（下同）三萬元
    之民間互助會，會員及會首共計十六會，乙○○○以其本人及其子郭文成名義各
    參加一會。詎甲○○基於意圖為自己不法所有之概括犯意，於九十年一月及三月
    間某日，連續利用會員未到現場標會之機會，冒以乙○○○及郭文成名義標得會
    款共八十四萬元（未填載標單）供週轉使用，足以生損害於乙○○○及郭文成，
    並繼續向乙○○○收取活會會款。至九十年六月一日，乙○○○欲收取尾會之會
    款時，另一會員顏中田亦要收取尾會，且甲○○避不見面，乙○○○始知上情。
二、案經乙○○○訴請臺灣台南地方法院檢察署檢察官偵查起訴。
      理      由
一、訊之上訴人即被告甲○○對於右揭事實坦承不諱，核與告訴人乙○○○指訴及證
    人陳郭美英、顏中田證述情節相符（詳九十年度偵字第一三０四三號偵查卷第十
    四頁、原審卷第十一頁至第十四頁），並有會單、會帳單及本票影本在卷可稽。
    被告自白與事實相符，堪予採信。本件事證明確，被告罪行足以認定。
二、查被告意圖為自己不法之所有，以詐術使人將本人之物交付，核其所為，係犯刑
    法第三百三十九條第一項之詐欺罪。其先後二次犯行，時間緊接，犯罪構成要件
    相同，顯均係基於概括之犯意反覆為之，為連續犯，應依刑法第五十六條之規定
    論以一罪，並依法加重其刑。被告前後二次詐欺犯行，雖起訴書僅論列一次，惟
    起訴書未論列之部分與前揭論罪科刑部分，有連續犯之裁判上一罪關係，為起訴
    效力所及，依法自應予以審理。
三、公訴意旨又以：被告冒用乙○○○名義填寫標單，標得會款，足以生損害於乙○
    ○○，因認被告另涉刑法第二百二十條第一項、第二百十六條、第二百十條之罪
    嫌云云。按犯罪事實應依證據認定之，無證據不得推定其犯罪事實。刑事訴訟法
    第一百五十四條定有明文。本件公訴人認被告涉有上開罪嫌，無非係以告訴人之
    指訴及會單影本一紙資為論據。訊據被告固不否認利用乙○○○名義標得會款之
    事實，惟堅決否認有冒用乙○○○名義填寫標單之犯行，辯稱：因會員未到現場
    標會，故伊冒以乙○○○及郭文成名義標得會週轉，並未填寫標單，於原審亦稱
    ：「兩次是約在九十年一月及三月冒標，當時沒有其他人在場，因為我有很多會
    ，會員通常不會到場競標，都是以口頭或打電話方式競標，那兩次也一樣。我只
    有事後以口頭方式告訴活會的人說乙○○○得標，沒有寫標單，．．。」等情，
    雖於本院調查時稱：伊係利用乙○○○以電話授權其標會之機會，代寫標單，於
    標取會款時，向乙○○○詐稱未標得，並將標得會款週轉使用，故代寫標單係經
    授權，並無偽造文書云云，惟又稱：標此二會未經乙○○○同意，顯自相矛盾，
    且乙○○○亦否認上情，足證被告於本院調查時之供述，不足採信，應以在原審
    及本院審判時所供為可採。按會單係記錄會首、會員、會期、開標地點及開標日
    期等之資料，尚無從據此認定被告有冒用乙○○○名義填寫標單之行為，而告訴
    人就被告以何種方式冒標一事，亦於原審審理時稱：實際狀況伊也不清楚乙節，
    此外，並無公訴人所指被告冒名標取會款之標單扣案可憑，復查無其他積極證據
    證明被告確有冒用告訴人名義填寫標單之犯行，惟公訴意旨認此部分與前揭論罪
    科刑之部分，有牽連犯之裁判上一罪關係，爰不另為無罪之諭知。
四、原審審理結果，認被告詐欺罪證明確，適用刑法第五十六條、第三百三十九條第
    一項、罰金罰鍰提高標準條例第一條前段，並審酌被告因周轉困難，利用自任會
    首之便，冒用他人名義標會，對告訴人所生危害及影響社會經濟及交易安全之程
    度非輕，且迄今仍未賠償告訴人損失達成和解，惟其犯後坦認犯行態度堪稱良好
    等一切情狀，量處有期徒刑拾月，對偽造文書部分認犯罪不能證明，因公訴人認
    此部分與詐欺罪部分，有牽連犯之裁判上一罪關係，故不另為無罪之諭知。認事
    用法俱無不合，量刑亦稱妥適，被告上訴意旨認原審量刑太重，指摘原判決不當
    ，並無可取，為無理由，應予駁回。
據上論斷，應依刑事訴訟法第三百六十八條，判決如主文。
本案經檢察官劉得鉦到庭執行職務。
中    華    民    國      九十一      年      七      月      二十五    日
                                  臺灣高等法院臺南分院刑事第六庭
                                      審判長法官  楊    明    章
                                            法官  高    明    發
                                            法官  戴    勝    利
右正本證明與原本無異。
檢察官如不服本判決，應於判決送達後十日內向本院提出上訴書。
被告不得上訴。
                                      法院書記官  吳    銘    添
中    華    民    國      九十一      年      七      月      二十六    日
附錄：本判決論罪科刑法條：
刑法第三百三十九條第一項：意圖為自己或第三人不法之所有，以詐術使人將本人或
                          第三人之物交付者，處五年以下有期徒刑、拘役或科或
                          併科一千元以下罰金。
